最高法院刑事判決　　　　　　　　　　　　　　　八十七年度台上字第二六一一號
　　上　訴　人　甲○○
右上訴人因重傷害等罪案件，不服台灣高等法院高雄分院中華民國八十七年五月二十
六日第二審判決（八十七年度上訴字第六二六號，起訴案號：台灣高雄地方法院檢察
署八十六年度偵字第二○九六○號、八十六年度偵緝字第九五七號），提起上訴，本
院判決如左：
    主  文
原判決關於使人受重傷未遂部分撤銷，發回台灣高等法院高雄分院。
其他上訴駁回。
    理  由
一撤銷發回（使人受重傷未遂）部分：
本件原判決認定上訴人甲○○前受吳登燦之寄託，為其寄藏可供發射子彈具有殺傷力
之改造「鋼筆手槍」（非制式鋼筆槍）一枝、霰彈十二顆及可發射子彈具有殺傷力之
仿美國ＣＯＬＴ廠半自動改造手槍（含附屬機件彈匣一個）一枝（違反槍砲彈藥刀械
管制條例部分業經判決確定）。嗣於民國八十四年十月十七日凌晨三時五十分許，上
訴人在高雄縣旗山鎮○○路歐維世啤酒屋內與友人陳採信等人暨謝洲華同桌喝酒，因
不滿喝酒時受謝洲華言語上之打擾，乃趁謝洲華起身與陳採信外出店門口說話之機會
，尾隨在後，明知該霰彈業已裝填於上開鋼筆手槍內，如持以朝人體腿部射擊，足以
毀敗該腿部之機能，引起重傷害之後果，仍基於使人身體受重傷之故意，持上開鋼筆
手槍朝謝洲華右小腿射擊一槍，致使謝洲華受有右側脛骨及腓骨開放性骨折併異物留
存等傷害。上訴人旋即逃離，途經同鎮旗尾橋時，將上開鋼筆手槍及霰彈十一顆（其
中一顆業已擊發而耗用）丟入該橋下溪流中，謝洲華則因住居於該啤酒屋之鄰人協助
送醫急救並轉往長庚醫院救治後，該右小腿倖免於喪失機能，始未發生重傷害之結果
等情，因而維持第一審論處上訴人使人受重傷未遂罪刑之判決，駁回上訴人此部分在
第二審之上訴，固非無見。
惟查：上訴人一再否認有開槍射擊謝洲華之故意，辯稱與謝洲華並無仇怨，係因所
帶之鋼筆槍不慎走火，傷及謝洲華云云。謝洲華亦稱：與上訴人為小學同學，二人並
無嫌隙，案發時亦未發生爭執等語（第七一四號警卷第二頁、偵字第一二九號卷第二
十頁、第一審卷第五十二頁至第五十三頁反面、第六十三頁），如所供均屬不虛，上
訴人似無故意開槍射擊謝洲華之動機。雖謝洲華又稱：「我與甲○○在歐維世（啤酒
屋）聊天，而後來陳採信搭在我肩膀叫我出去，後來甲○○亦跟出去，當時因天色暗
，我頭低低，聽到『碰』一聲，我轉頭一看，甲○○拿著一根鐵做之物，長長的，看
來應該是槍」等語（第一審卷第六十二頁反面），但與上訴人所稱：當時槍是放在紙
袋中云云（第一審卷第四十九頁），並不相符，實情究何？自應傳喚當時在場之陳採
信，詳予調查，以究明事實真相。原審亦認有予傳喚調查之必要，乃竟於傳喚二次未
到後，即未再予傳喚調查，復未說明如何已無再予傳喚調查必要之理由，遽行判決，
自難謂無應於審判期日調查之證據未予調查之違法，此部分上訴意旨指摘原判決違背
法令，非無理由，認應發回更審，期臻翔適。
二上訴駁回（違反槍砲彈藥刀械管制條例）部分：
按刑事訴訟法第三百七十六條所列各罪之案件，經第二審判決者，不得上訴於第三審
法院，為該法條所明定。本件上訴人甲○○因違反槍砲彈藥刀械管制條例案件，原審
係依修正前之該條例第十條第三項論處罪刑，而該條項之罪，法定刑為三年以下有期
徒刑，核屬刑事訴訟法第三百七十六條第一款之案件，依首開說明，既經第二審判決
，自不得上訴於第三審法院，此部分上訴人竟復提起上訴，自為法所不許，應予駁回
。
據上論結，應依刑事訴訟法第三百九十七條、第四百零一條、第三百九十五條前段，
分別判決如主文。
中      華      民      國    八十七    年      八      月     十二     日
                              最高法院刑事第四庭
                                  審判長法官  莊  來  成
                                        法官  呂  潮  澤
                                        法官  謝  俊  雄
                                        法官  白  文  漳
                                        法官  吳  昆  仁
      右正本證明與原本無異
                                              書  記  官
中      華      民      國    八十七    年      八      月     十七     日
